臺灣新北地方法院行政訴訟判決
                                      111年度交字第233號

原      告  王皓志
被      告  新北市政府交通事件裁決處
                    
代  表  人  李忠台（處長）
                    
訴訟代理人  黃曉妍律師
複代理人    高宏文律師

上列當事人間因交通裁決事件，原告不服被告民國111年3月16日
新北裁催字第48-C00000000號、第48-C00000000號等裁決，向本
院提起行政訴訟，本院判決如下：
    主  文
一、原告之訴駁回。
二、訴訟費用新臺幣300元由原告負擔。
    事實及理由
一、爭訟概要：

　　緣原告（領有大型重型機車之駕駛執照）於民國(下同)111
    年1月19日23時31分許，駕駛其所有之車牌號碼000-000號普
    通重型機車（下稱系爭機車），沿新北市○○區○○○路○○○○○○○
    路○○○路○○○路000巷○○○設○○○號誌管制之路口，於行向號誌
    為圓形紅燈時，超越停止線而駛入尖山路，因有「闖紅燈」
    之違規事實，經執行守望勤務而騎乘警用機車之新北市政府
    警察局三峽分局二橋派出所警員（著警用反光制服）目睹，
    乃尾隨並響警報器示意其停車接受稽查，惟原告拒絕停車接
    受稽查而加速駛離逃逸，致警員當場不能攔截製單舉發，警
    員遂以其先後有「闖紅燈(中正三路直行往尖山路)」、「不
    服取締逃逸」等違規事實，乃於111年1月20日分別填製新北
    市政府警察局新北警交字第C00000000號、第C00000000號等
    舉發違反道路交通管理事件通知單對系爭機車之車主（即原
    告）逕行舉發，記載應到案日期均為111年3月6日前，並於1
    11年1月24日移送被告處理，原告於111年2月7日透過「交通
    違規申訴」系統陳述不服舉發（未依道路交通管理處罰條例
    第85條第1 項之規定辦理歸責實際駕駛人事宜）。嗣被告認
    原告所有之系爭機車經駕駛而有「駕車行經有燈光號誌管制
    之交岔路口闖紅燈」之違規事實，乃依道路交通管理處罰條
    例第53條第1項、第63條第1項（第3款）及違反道路交通管
    理事件統一裁罰基準表等規定，於111年3月16日以新北裁催
    字第48-C00000000號違反道路交通管理事件裁決書（下稱原
    處分一），裁處原告罰鍰新臺幣（下同）1,800元，並記違
    規點數3點；另認原告有「一、違反處罰條例之行為，拒絕
    停車接受稽查而逃逸。三、駕駛非其駕駛執照種類之車輛，
    違規應受吊扣駕駛執照處分。」之違規事實，乃依道路交通
    管理處罰條例第60條第1項（前段）、第68條第2項（本文）
    及違反道路交通管理事件統一裁罰基準表等規定，於111年3
    月16日以新北裁催字第48-C00000000號違反道路交通管理事
    件裁決書（下稱原處分二），裁處原告罰鍰10,000元，記違
    規點數5點。原告不服，遂提起本件行政訴訟。
二、原告起訴主張及聲明：
（一）主張要旨：
   1、原告於111年1月19日23時31分駕駛系爭機車，行駛於新北
      市鶯歌區中正三路與尖山路口時，闖越紅燈時，拒絕停車
      接受稽查而逃逸而被警開立違規舉發單，致遭裁決應處1,
      800元罰鍰及10,000元罰鍰。
   2、原告因當下闖越紅燈，惟未有警察人員併行攔查，且未聽
      聞警笛聲，能否提供相關有聲音之影像以證明有鳴警笛。
      且就算有鳴警笛，警車均未有併行攔查，自始至終都在後
      方，一般人以為是警察有其他事情要處理或是有其他違規
      案件。故被告所為之裁決違法，請求判決如聲明所示。
　 3、言詞辯論期日補充：
　　　我沒有聽到警察鳴笛的聲音，我也沒有闖紅燈。我當時趕
      著回去，沒有看號誌，我覺得是綠燈。我覺得警員沒有攔
      查的動作，且我也沒有聽到警報器，因距離我覺得很遠，
      車子在行進中有一定的轉速，我有改裝排氣管，所以我沒
      有聽到那聲音。
（二）聲明：原處分一、二，均撤銷。
三、被告答辯及聲明：
（一）答辯要旨：
   1、自中正三路監視器內容(「R106-I11-085-D19-2.中正二路
      尖山路往中正三路全景(106_0)-00000000-000000.mp4」)
      以觀，於畫面時間23：31：49至23：31：56，原告闖超越
      路口停止線往前直行駛離，後方員警目睹後隨即開啟警鈴
      追趕在後，於尖山路方向監視器影像(「R106-I11-085-D1
      9-1.中正二路、中正三路往尖山路全景(106_0)-00000000
      -000000.mp4」)亦可見，於畫面時間23：31：56至23：32
      ：00原告闖越中正三路路口停止線後直行銜接至尖山路時
      ，當時路口號誌仍為紅燈，核其行為符交通部109年11月2
      日交路字第1095008804號函闖紅燈定義，上情另有違規行
      向示意圖、影像截圖說明及後方員警目睹證詞在卷可供法
      院相互勾稽，且原告亦未於起訴狀中爭執，堪認闖紅燈之
      違規事實存在無誤，原告既有此違規，依照道路交通管理
      處罰條例第60條第1項之規定，即有停車接受稽查之義務
      。
   2、原告固於起訴狀中以：「當下闖紅燈並未有警察人員併行
      攔查且未聽聞警笛聲；縱有鳴笛聲警車併未併行攔查，自
      始至終均都在後方，一般人會以為是警察有其他事情要處
      理，並無逃逸之故意…。」等語為辯；惟參員警答辯報告
      書內容，員警於目睹原告有前述闖紅燈直行之違規行為後
      ，立即響警報器驅車追趕，但因該路段為直線，且原告持
      續加速，員警見追趕不及為避免意外遂返所系爭路口調閱
      監視器確認系爭車輛車牌後予以舉發，其舉發該當道路交
      通管理處罰條例第7條之2不宜或不能舉發之情狀，舉發行
      為並無不法，先予敘明。
   3、經檢視中正三路路口監視器(「R106-I11-085-D19-2.中正
      二路尖山路往中正三路全景(106_0)-00000000-000000.mp
      4」)，畫面時間23：31：53至23：32：02處，原告與員警
      陸續通過系爭路口往尖山路直行駛去時，行經路人頻頻回
      頭往員警及原告騎乘方向查看，若如原告所說員警並未開
      啟警鈴，路人應不至於就2輛騎乘於路上之機車為如此之
      關注，與原告所述未聽聞警笛聲與事實不符；又違規當時
      為夜間且車道並無其他車輛通行，且依原告於起訴書所載
      內容，其對於後方有員警追趕一事應有認識，綜合客觀情
      狀一般用路人於深夜又無其他車輛之道路上行駛，若知悉
      後方有員警持續鳴笛追趕，應會稍微暫停止車輛往後查看
      ，然原告卻持續加速駛離，且原告對於前述闖紅燈之違規
      事實業已坦言不諱，衡諸常情，違規行為人於違規行為施
      行後應對於受警員攔停稽查有更高度之預見可能，苟原告
      於上述情境下稱不知員警係對其為攔停而無不服稽查逃逸
      之違規，渠等主張即與常情相違，被告據上列理由而為裁
      處，應無違誤。
   4、再者，原告既為合法考領機車駕駛執照之人，有駕駛人基
      本資料為憑，其對上述規定應知之甚詳，並應確實遵守。
      是原告前揭所述，無非單方所執之詞，委無足取。
   5、綜上所述，被告依法裁處，應無違誤，原告之訴為無理由
      。
（二）聲明：原告之訴駁回。
四、爭點：
    原告以其經過路口時號誌為綠燈，且未聽到響警報器而不知
    警員示意其停車接受稽查，乃否認有原處分一、二分別所指
    之「駕車行經有燈光號誌管制之交岔路口『闖紅燈』」及「違
    反處罰條例之行為，拒絕停車接受稽查而逃逸」之違規事實
    ，是否可採？
五、本院的判斷：
（一）前提事實：
      爭訟概要欄所載之事實，除原告主張如「爭點」欄所載而
      否認違規外，其餘事實業為二造所不爭執，且有舉發違反
      道路交通管理事件通知單影本2紙、違規查詢報表影本1紙
      、交通違規申訴影本1紙、原處分一影本1紙、原處分二影
      本1紙、新北市政府警察局三峽分局111年5月5日新北警峽
      交字第1113667056號函〈含新北市政府警察局三峽分局舉
      發道路交通管理事件答辯報告書、採證畫面〉影本1份、行
      向示意圖影本3紙、機車車籍查詢影本1紙、駕駛人基本資
      料影本1紙（見本院卷第59頁、第61頁、第63頁、第69頁
      、第73頁、第77頁、第81頁至第86頁、第95頁至第99頁〈
      單數頁〉、第101頁、第103頁）、路口監視器錄影擷取畫
      面24幀（見本院卷第107頁至第153頁〈單數頁〉）、警員採
      證錄影擷取畫面22幀（見本院卷第155頁至第197頁〈單數
      頁〉）、路口監視器及警員採證錄影光碟1片〈勘驗結果如
      下述〉（置於本院卷卷末存置袋）足資佐證，是除原告主
      張部分外，其餘事實自堪認定。
（二）原告以其經過路口時號誌為綠燈，且未聽到響警報器而不
      知警員示意其停車接受稽查，乃否認有原處分一、二分別
      所指之「駕車行經有燈光號誌管制之交岔路口『闖紅燈』」
      及「違反處罰條例之行為，拒絕停車接受稽查而逃逸」之
      違規事實，不可採：
   1、應適用之法令：
    ⑴道路交通安全規則第102條第1項第1款：
      汽車行駛至交岔路口，其行進、轉彎，應依下列規定：一
      、應遵守燈光號誌或交通指揮人員之指揮，遇有交通指揮
      人員指揮與燈光號誌並用時，以交通指揮人員之指揮為準
      。
    ⑵道路交通標誌標線號誌設置規則第206條第5款第1目：
      行車管制號誌各燈號顯示之意義如左：
　　　五、圓形紅燈
　　　（一）車輛面對圓形紅燈表示禁止通行，不得超越停止線
            或進入路口。
　　⑶道路交通管理處罰條例第3條第8款：
　　　本條例用詞，定義如下：八、車輛：指非依軌道電力架設
      ，而以原動機行駛之汽車（包括機車）、慢車及其他行駛
      於道路之動力車輛。
　　⑷道路交通管理處罰條例第7條之2第1項第1款、第4款、第4
      項（裁決、行為時）：
　　　汽車駕駛人之行為有下列情形之一，當場不能或不宜攔截
      製單舉發者，得逕行舉發：一、闖紅燈或平交道。四、不
      服指揮稽查而逃逸，或聞消防車、救護車、警備車、工程
      救險車、毒性化學物質災害事故應變車之警號不立即避讓
      。第一項逕行舉發，應記明車輛牌照號碼、車型等可資辨
      明之資料，以汽車所有人為被通知人製單舉發。
    ⑸道路交通管理處罰條例第53條第1項：
　　　汽車駕駛人，行經有燈光號誌管制之交岔路口闖紅燈者，
      處新臺幣一萬八千元以上五千四百元以下罰鍰。
    ⑹道路交通管理處罰條例第60條第1項前段：
　　　汽車駕駛人，駕駛汽車有違反本條例之行為，經交通勤務
      警察或依法令執行交通稽查任務人員制止時，不聽制止或
      拒絕停車接受稽查而逃逸者，除按各該條規定處罰外，處
      新臺幣一萬元以上三萬元以下罰鍰，並吊扣其駕駛執照六
      個月。
    ⑺道路交通管理處罰條例第63條第1項第3款：
      汽車駕駛人有下列各款所列條款之一者，除依原條款處罰
      鍰外，並予記點：三、有第四十三條、第五十三條或第五
      十四條情形之一者，各記違規點數三點。
　　⑻道路交通管理處罰條例第68條第2項本文：　
      領有汽車駕駛執照之汽車駕駛人，除駕駛聯結車、大客車
      、大貨車外之非其駕駛執照種類之車輛，違反本條例及道
      路交通安全規則之規定，應受吊扣駕駛執照情形時，無因
      而肇事致人受傷或重傷者，記違規點數五點。
    ⑼按「本細則依道路交通管理處罰條例第九十二條第四項規
      定訂定之。」、「處理違反道路交通管理事件之程序及統
      一裁罰基準，依本細則之規定辦理。前項統一裁罰基準，
      如附件違反道路交通管理事件統一裁罰基準表。」，違反
      道路交通管理事件統一裁罰基準及處理細則第1條、第2條
      第1項、第2項分別亦有明定，是違反道路交通管理事件統
      一裁罰基準及處理細則即係基於法律之授權所訂定，而該
      處理違反道路交通管理事件之統一裁罰基準（即「違反道
      路交通管理事件統一裁罰基準表」）已考量「違反事件」
      、「法條依據」、「法定罰鍰額度或其他處罰」、「違規
      車種類別或違規情節」、「期限內繳納或到案聽候裁決者
      」、「逾越應到案期限30日內，繳納罰鍰或到案聽候裁決
      者」、「逾越應到案期限30日以上60日以內，繳納罰鍰或
      到案聽候裁決者」、「逾越應到案期限60日以上，繳納罰
      鍰或逕行裁決處罰者」等因素，作為裁量之標準，並未違
      反授權之目的及裁量權之本質，是其不僅直接對外發生效
      力，且被告亦應受其拘束而適用之。
   2、本件之舉發經過，業據舉發警員於前揭「新北市政府警察
      局三峽分局舉發道路交通管理事件答辯報告書」敘明：「
      職於111年1月19日22-24日（「時」之誤繕）擔服守望勤
      務，勤務途中於鶯歌區中正路35號停等時聽到高職西街有
      改裝排氣管機車經過之聲音，遂前往查看，後發現該車由
      高職西街右轉中正三路後不久便闖紅燈直行往尖山路，職
      立即響警報器追趕試圖攔查，但該路段為直線，申訴人機
      車持續加速，職見追趕不及為避免意外故採取逕行舉發其
      違規事實，並返所調得違規車牌000-000，故職開立不服
      稽查逃逸及闖紅燈罰單．．．。」。
　 3、又本院於111年7月7日言詞辯論期日當庭勘驗警方提供之
      監視器及警員採證錄影光碟，勘驗結果如下：
　　⑴R104-I11-085-D16-2.尖山路國中街口往交流道車辨(110_
      00)-00000000-000000：
      ①於畫面顯示時間01/19/2022（下同）23：32：08起，一
        機車駕駛人（戴深色安全帽，著深色上衣〈背部有白色
        圖案〉）騎乘車牌號碼000-000普通重型機車快速經過，
        臉朝左側照後鏡看，旋於23：32：13起，一警員著反光
        制服騎警用機車（閃車後紅、藍警示燈）行駛於後方。
      ②本院卷第107頁至第123頁〈單數頁〉之錄影擷取畫面與錄
        影內容相符。
    ⑵R106-I11-085-D19-1.中正二路、中正三路往尖山路全景(
      106_0)-00000000-000000：
      ①於畫面顯示時間01/19/2022（下同）23：31：55起，一
        機車駕駛人（戴深色安全帽，著深色上衣〈背部有白色
        圖案〉）騎乘普通重型機車（車尾與上開車牌號碼000-0
        00普通重型機車無明顯相異）快速經過，旋於23：31：
        57起，一警員著反光制服騎警用機車行駛於後方，參照
        路邊停放車輛之長度，二者最近距離僅10幾公尺。
      ②上開過程除上開機車駕駛人及警員外，並無其他車輛行
        駛。
　　　③本院卷第125頁至第141頁〈單數頁〉之錄影擷取畫面與錄
        影內容相符。
    ⑶R106-I11-085-D19-2.中正二路尖山路往中正三路全景(10
      6_0)-00000000-000000：
      ①於畫面顯示時間01/19/2022（下同）23：31：47起，一
        機車駕駛人（戴深色安全帽，著深色上衣）騎乘機車快
        速經過，而有一警員著反光制服騎警用機車行駛於其後
        方，而對向路側有2行人於上開機車經過時轉頭朝該等
        機車之方向看。
      ②本院卷第143頁至第153頁〈單數頁〉之錄影擷取畫面與錄
        影內容相符。
    ⑷警用行車紀錄器錄影：　
      ①於畫面顯示時間2022/01/19（下同）23：34：04起，行
        車紀錄器安裝所在之機車起駛而行駛於一機車後方，嗣
        前方機車於行向號誌為紅燈時，於約23：34：16超越停
        止線而闖紅燈，後方機車行駛至路口網狀線內而自23：
        34：20起至23：34：32止，響警報器，而前方機車仍加
        速前駛，致警員攔截無著。
      ②本院卷第155頁至第197頁〈單數頁〉之錄影擷取畫面與錄
        影內容相符。
   4、據上，則原告駕駛系爭機車而違反道路交通管理處罰條例
      第53條第1項（駕車行經有燈光號誌管制之交岔路口闖紅
      燈」後，旋經警員示意攔停卻拒絕停車接受稽查一事自堪
      認定，則被告據之認其有「駕車行經有燈光號誌管制之交
      岔路口闖紅燈」及「違反處罰條例之行為，拒絕停車接受
      稽查而逃逸」之違規事實，乃分別以原處分一、二裁處系
      爭機車之車主（即原告）前揭處罰內容，觀諸前開規定，
      依法洵屬有據。
   5、雖原告執前揭情詞而為主張；惟查：
　　⑴依前揭勘驗警用行車紀錄器錄影之結果所示，警員所尾隨
      之前方機車係於行向號誌為紅燈時，超越停止線而闖紅燈
　　　，雖未能顯示該機車之車牌號碼，但由前開勘驗其他3個
      監視器錄影之結果所示，仍足以判斷該闖紅燈之機車即係
      原告斯時所駕駛之系爭機車無疑；又原告於「交通違規申
      訴」時，並未就「闖紅燈」一事予以爭執，嗣於起訴狀亦
      載稱：「原告因當下闖越紅燈，．．．。」，迨本院言詞辯
      論時始否認「闖紅燈」，然亦自承於該時間駕駛系爭機車
      經過該交岔路口，而就有無「闖紅燈」一事，則僅稱「我
      當時趕著回去，沒有看號誌，我覺得是綠燈．．．。 」（見
      本院卷第214頁），是其空言否認，自無足採。
　　⑵警員於原告闖紅燈後，隨即在其後方響警報器並予以追趕
      ，而斯時並無其他車輛行駛，且二者僅相距約10幾公尺，
      又原告於警員追趕途中亦有看照後鏡之動作，此均業如前
      揭勘驗結果所示，復衡諸警報器聲響為高分貝且尖銳，是
      原告以所改裝排氣管之聲音較大，致未能聽聞該警報器聲
      響，實難採信。
　　⑶又原告既「闖紅燈」而違規在先，而警員於原告闖紅燈後
      ，亦隨即在其後方響警報器並予以追趕，且斯時並無其他
      車輛行駛，則其就警員係示意其停車接受稽查一事，當輕
      易即可產生合理之連結而予以辨明，是原告以警員未與之
      併行而為攔截，乃否認知悉警員係示意其停車接受稽查，
      無非圖卸之詞，亦無足採。
（三）本件判決基礎已經明確，兩造其餘的攻擊防禦方法及訴訟
      資料經本院斟酌後，核與判決結果不生影響，無一一論述
      之必要，一併說明。
（四）本件第一審裁判費為300元，所以確定第一審訴訟費用額
      為300元，由原告負擔。
六、結論：原處分一、二，均無違誤，原告訴請撤銷為無理由，
    應予駁回。
中　　華　　民　　國　 111　　年　　7 　　月　　21  　日
                  行政訴訟庭  法  官  陳鴻清
一、上為正本係照原本作成。
二、如不服本判決，應於判決送達後20日內，向本院提出上訴狀
    並表明上訴理由（原判決所違背之法令及其具體內容或依訴
    訟資料可認為原判決有違背法令的具體事實），其未載明上
    訴理由者，應於提出上訴後20日內向本院補提理由書（上訴
    狀及上訴理由書均須按他造人數附繕本，如未按期補提上訴
    理由書，則逕予駁回上訴），並應繳納上訴裁判費新臺幣75
    0元。
                              書記官  李玉秀
中　　華　　民　　國　　111 　年　　7 　　月　　21　　日